臺灣臺北地方法院刑事判決　　　　　　　　　　　　　九十三年度易字第九七七號
　　公　訴　人　臺灣臺北地方法院檢察署檢察官
　　被　　　告　丁○○
　　　　　　　　戊○○○
　　右　一　人
　　輔　佐　人　己○○
　　右一被告
　　選任辯護人　葉春生律師
　　被　　　告　甲○○
　　右　一　人
　　選任辯護人　景玉鳳律師
　　　　　　　　藺超群律師
右列被告等因傷害案件，經檢察官聲請簡易判決處刑（九十三年度偵字第九一四七號
），本院受理後（九十三年度簡字第一七０九號），認不宜逕以簡易判決處刑，改依
通常程序審理，判決如左：
    主  文
丁○○、戊○○○共同傷害人之身體，各處有期徒刑月，如易科罰金，均以佰元
折算壹日。
甲○○傷害人之身體，處拘役拾日，如易科罰金，以佰元折算壹日。
    事  實
一、丁○○與甲○○原係同居男女朋友及長期舞伴，因細故於民國九十二年底分手，
    而因丁○○在位於台北市○○區○○街一一五號五樓凱帝舞廳教舞結識前來學舞
    之戊○○○（在舞廳自稱張淑芬），並互為舞伴，後雖經甲○○要求二人斷絕往
    來，但丁○○未予理會，嗣於九十三年二月二十四日上午十一時許，甲○○在凱
    帝舞廳內正與姓名年籍不詳自稱「詹老師」之男子跳舞，適戊○○○、丁○○亦
    相約至該處跳舞，甲○○見到戊○○○，即上前向戊○○○要求其與丁○○不要
    在一起等語，雙方進而有言詞爭執及肢體動作，並自中央舞台經過攜伴區一路爭
    執到入口櫃檯處，詎戊○○○竟基於傷害之犯意，揮拳毆打甲○○之臉部一拳，
    甲○○亦基於傷害之犯意，出手拉扯戊○○○之頭髮衣服並用腳踢戊○○○，服
    務生丙○○見狀即趨前勸架，嗣丁○○到入口櫃檯處見狀爭執情形，竟先以三字
    經辱罵甲○○（公然侮辱部分未據告訴），復基於與戊○○○共同傷害甲○○之
    犯意聯絡，由丁○○徒手揮拳毆打甲○○之頭、臉頰部位數下，之後，丁○○再
    度進入中央舞台與「詹老師」理論，甲○○亦尾隨進入，戊○○○再隨手拾取舞
    廳內座位上之全罩式安全帽一頂欲毆打甲○○之頭部，經舞蹈老師庚○○搶下安
    全帽隔開雙方，並要求離開舞廳方平息。而甲○○因前揭行為受有右眼瞼瘀傷、
    結膜下出血之傷害，戊○○○則受有頭部二乘二公分瘀腫、胸部二乘二公分瘀傷
    、腳部五乘四公分瘀傷之傷害。
二、案經被害人甲○○訴請臺灣臺北地方法院檢察署檢察官偵查及被害人戊○○○訴
    由臺北市政府警察局萬華分局報請臺灣臺北地方法院檢察署檢察官偵查後聲請簡
    易判決處刑，本院認不宜逕以簡易判決處刑，改依通常程序審理。
    理  由
一、訊據被告三人固均坦承曾於前揭時間進出凱帝舞廳之事實，惟均否認有何傷害犯
    行。被告戊○○○辯稱：伊進入舞廳內不到五分鐘，甲○○一看到伊就開此追
    打，從頭到尾都抓住伊的頭髮拖打，還用腳踢，伊根本沒有機會打到甲○○，也
    沒有拿安全帽，安全帽是甲○○拿的云云。辯護人為被告戊○○○辯稱：甲○○
    之傷痕應係九十二年十一月間遭丁○○毆打之舊傷，又案發當時僅丙○○在場，
    其餘證人不在場云云。被告丁○○辯稱：伊買票進入凱帝舞廳後，見甲○○本
    來在跟別人跳舞，不到三分鐘，甲○○就從舞台追打戊○○○至台下攜伴區直到
    入口處，伊看到後，認為她們打架與伊無關，就沒有勸架而離開現場，伊並未出
    手打甲○○，又伊與甲○○分手後業已和解，並支付賠償金完畢，各不相干，伊
    係遭甲○○藉機報復云云。被告甲○○辯稱：伊與丁○○長期交往，丁○○在
    去年底打過伊後，兩人和解，丁○○本已答應不再跟戊○○○交往，卻又反悔，
    當日伊向戊○○○稱「林先生不要跟你在一起」，戊○○○就開始打伊之頭部、
    眼睛，伊當時為反抗才亂抓，抓到戊○○○之頭髮云云。辯護人則為被告甲○○
    辯稱：戊○○○之驗傷單距案發時間已有三天之久，顯然不實，又被告甲○○僅
    因被毆後曾因反抗有拉扯戊○○○之頭髮，而戊○○○之驗傷單上記載頭部瘀腫
    、胸、腿部瘀傷，與拉扯頭髮顯無任何關聯云云。然而：
（一）被告戊○○○、丁○○對告訴人甲○○共同傷害之部分：
    (1)被告戊○○○、丁○○共同毆打被告即告訴人甲○○之事實，業據證人即告訴
      人甲○○證述綦詳，並有證人即凱帝舞廳服務生丙○○證稱：當時在舞廳入口
      櫃檯前面看到戊○○○與甲○○發生爭執，兩人從裡面吵到外面，在櫃檯那邊
      吵，互相拉扯，拉頭髮、衣服，戊○○○伸手打甲○○一下，打到眼睛處，甲○○的眼睛因此受傷發紅，伊拉開她們後，她們仍繼續在吵，伊沒再管，後來
      丁○○從裡面出來，罵甲○○，伊回頭看時，恰見丁○○打了甲○○的頭一下
      ，甲○○因此與丁○○爭吵，當時乙○○人在外面正好要去打公用電話，也有
      看到。後來丁○○又跑進舞場裏找甲○○的舞蹈老師（按即指詹老師）吵架，
      伊進去時，看到丁○○說該老師搶甲○○，還與對方扭打在一起，伊過去勸架
      ，甲○○跟在伊身後也要過去拉，戊○○○就順手從舞廳內座位處拿取全罩式
      安全帽一頂欲打甲○○，伊跟同事庚○○就把安全帽搶下。伊於警詢中因尚在
      凱帝舞廳服務，礙於公司息事寧人之立場，故未提及丁○○亦有出手毆打甲○○等語（本院九十三年十二月十三日審判筆錄），另證人即舞客乙○○亦證稱
      ：當時伊站在該舞廳門口樓梯處公用電話旁邊，欲打電話，聽到吵架聲，因此
      回頭觀看，看到戊○○○與甲○○從裡面跑出來，戊○○○不知為何先出手打
      甲○○之眼睛處，甲○○即抓住戊○○○之頭髮，櫃檯處有丙○○在，沒多久
      ，丁○○從裡面跑出來罵甲○○三字經，並用拳頭毆打甲○○之頭、臉頰部位
      好幾下，打完又跑進去，甲○○及戊○○○都跟進去，戊○○○不知從何處拿
      一頂全罩式黑色安全帽要打甲○○，庚○○在一旁勸她不要並搶下安全帽，伊
      不認識戊○○○及甲○○，但之前去該舞廳時有見過她們等語（前揭審判筆錄
      ），又證人即凱帝舞廳舞蹈老師庚○○證稱：伊見到戊○○○手拿安全帽作勢
      要打甲○○，因此衝過去說不能這樣打人，並搶下安全帽，請他們去外面談，
      不要再打架，當時現場很多人，但只有伊、戊○○○及甲○○在那邊，丁○○
      則在打另一舞蹈老師等語（前揭審判筆錄）；而證人丙○○、乙○○均證稱親
      眼目睹被告戊○○○、丁○○先後動手毆打告訴人甲○○之頭、臉部，且三位
      證人均證述被告戊○○○曾手持全罩式安全帽一頂欲再度毆打告訴人甲○○，
      因被阻止始作罷等情，渠等之證言互核大致相符，且渠等與被告戊○○○、丁○○均無嫌隙，衡情尚無設詞誣陷之必要；另雖證人丙○○先前於警詢及偵查
      時所述與審理時並不相符，但證人丙○○已陳明於警詢及偵查陳述時，因被告
      丁○○為凱帝舞廳之舞蹈老師，礙於舞廳立場有所保留且希望雙方可以用和解
      方式解決，所以有所保留，但之後聽被告甲○○說對方要求高額賠償，加上審
      理時已經離職沒有顧忌，所以才據實全部說出等情，因此，證人丙○○前後所
      證述情節，應以審理時所證情節為真實，附此敘明。
    (2)告訴人甲○○受有右眼瞼瘀傷、結膜下出血等傷害之事實，有臺北市立和平醫
      院九十三年二月二十四日診字第九三一二一五二八號診斷書一紙及受傷照片一
      張在卷足稽，觀諸該紙診斷證明書係於案發當日開立，且受傷部位亦與前揭證
      人證稱見被告戊○○○、丁○○毆打告訴人甲○○之部位相互吻合，復經本院
      發函天主教耕莘醫院永和分院調取告訴人甲○○於九十二年十一月之病例資料
      結果，告訴人甲○○於九十二年十一月二十三日至該院就診，其左臉面腫，有
      該院九十三年十月一日九十三耕永字第一００二號函所附附件及急診室紀錄表
      一份附卷可參，足見告訴人甲○○之左臉舊傷與本次之右臉新傷迥不相同，堪
      信告訴人甲○○確實係因遭被告戊○○○、丁○○共同毆打而受傷。又經臺北
      市政府警察局萬華分局查訪結果，凱帝舞廳負責人朱江海陳稱店內並未裝設錄
      影監視系統，有該分局查訪紀錄表一紙在卷足憑（偵字卷第四十四頁），且經
      本院發函中華電信股份有限公司調取設置於凱帝舞廳門外電梯旁、編號000
      0000號公用電話於案發當時之通話明細表，該公司表示因已逾資料保存期
      限而無法提供，有該公司台灣北區電信分公司台北南區營運處北南營字第九三
      Ｃ０七００八七三號函一紙在卷可據，本院尚無從藉此認定證人之證言有所不
      實。被告戊○○○雖辯稱當時遭甲○○毆打，自身全無還手餘地，被告丁○○
      亦辯稱當時見二女扭打即行離去，然觀諸前揭證人所言及告訴人甲○○之傷勢
      ，應認被告戊○○○、丁○○之辯解，均係避重就輕之詞，顯不足採。被告戊○○○毆打甲○○之行為尚未完全結束之際，被告丁○○見狀竟未予阻止，反
      而亦加入並動手毆打甲○○，顯見二人間已有犯意聯絡及行為分擔，且二人就
      當日是否相約跳舞等情，陳述相左（前揭筆錄第十頁、第四十一頁），亦徵其
      證言均互相袒護，顯無足採。故被告戊○○○、丁○○之共同傷害行為，均堪
      以認定。
（二）被告甲○○對告訴人戊○○○傷害之部分：
    (1)按正當防衛必須對於現在不法之侵害始得為之，侵害業已過去，即無正當防衛
      可言。至彼此互毆，又必以一方初無傷人之行為，因排除對方不法之侵害而加
      以還擊，始得以正當防衛論。故侵害已過去後之報復行為，與無從分別何方為
      不法侵害之互毆行為，均不得主張防衛權，最高法院三十年上字第一０四０號
      著有判例可資參照。次按彼此互毆，必以一方初無傷人之行為，因排除對方不
      法之害而加以還擊，始得以正當防衛論。且衡之一般社會經驗法則，互毆係屬
      多數動作構成單純一罪而互為攻擊之傷害行為，縱令一方先行出手，而還擊一
      方在客觀上苟非單純僅對於現在不法之侵害為必要排除之反擊行為，因其本即
      有傷害之犯意存在，則對其互為攻擊之還手反擊行為，自無主張防衛權之餘地
      ，最高法院八十三年度台上字第四二九九號、八十四年度台非字第二０八號亦
      著有判決足供參考。
    (2)查被告甲○○對於被告即告訴人戊○○○所為之傷害犯行，業經被告甲○○於
      警詢、偵查及審理中均坦承曾動手抓扯告訴人戊○○○之頭髮等情不諱，並有
      告訴人戊○○○於警詢、偵查及審理中指訴遭被告甲○○拉扯其頭髮、用腳踢
      等語綦詳，且有前述證人丙○○、乙○○及被告丁○○結證在卷。另告訴人戊○○○受有頭部二乘二公分瘀腫、胸部二乘二公分瘀傷、腳部五乘四公分瘀傷
      等傷害之事實，有台北縣立三重醫院北縣重醫診字第九三一七三三號驗傷診斷
      書一紙在卷可參，辯護人雖以案發三天後始前往驗傷，難以認定與案發當日之
      拉扯有關而有所質疑，經本院函詢台北縣立醫院三重院區結果，被告戊○○○
      於九十三年二月二日（按應為九十三年二月二十七日）至該院門診，紀錄記載
      為頭部、胸部、右小腿瘀傷，根據病歷內容，無法判定新、舊傷或多少時間，
      有該院九十三年九月三十日北縣醫歷字第０九三０００一九三六號函及病歷摘
      要表一份在卷足稽，雖告訴人戊○○○係在案發三日後始前往驗傷，然兩者相
      距時間尚短，且受傷部位與被抓扯、毆打之部位互核相符，堪信其傷勢係遭被
      告甲○○所為。參以當時兩人自舞台爭吵至攜伴區直至門口處開始相互拉扯之
      情節，復參其對於告訴人戊○○○既有醋意而生爭吵，堪認該傷勢係被告甲○○於兩人扭打之際還手所致，其辯稱係正當防衛云云，尚不可採，是被告甲○○基於傷害告訴人戊○○○之犯意，還手攻擊，所為應屬互毆之傷害行為，非
      屬基於防衛意思而得主張正當防衛之範圍。故被告甲○○傷害犯行堪以認定。
（三）綜上所述，本件事證明確，被告三人之犯行均堪以認定，應予依法論科。至被
      告丁○○提出之台北縣中和市調解委員會調解書及台北縣中和地區農會匯款申
      請書各一紙，欲證明伊與被告甲○○已分手互不相欠等情，係被告丁○○先前
      與被告甲○○爭執之處理，與本案之犯罪事實均無關聯性，附此敘明。
二、核被告戊○○○及丁○○所為，均係犯刑法第二百七十七條第一項之普通傷害罪
    。被告戊○○○及丁○○間，有犯意聯絡及行為分擔，為共同正犯。而被告甲○○對戊○○○所為，亦係犯刑法第二百七十七條第一項之普通傷害罪。渠等於密
    接時間，在同一地點，以接續意思而互相侵害對方之同一法益，均為接續犯。爰
    分別審酌被告戊○○○及丁○○所為，已造成甲○○之身體及心靈傷害，且犯後
    均否認犯行之態度，被告甲○○所為，亦使戊○○○受有身體傷害，犯後已坦承
    部分犯行之態度，又被告三人均無前科，有台灣高等法院被告全國前案紀錄表各
    一份在卷足參，及其各自之動機、目的、所受刺激、手段等一切情狀，分別量處
    如主文所示之刑，並均諭知易科罰金之折算標準。
三、據上論斷，應依刑事訴訟法第二百九十九條第一項前段，刑法第二十八條、第二
    百七十七條第一項、第四十一條第一項前段，罰金罰鍰提高標準條例第一條前段
    、第二條，判決如主文。
本案經檢察官陳麗芬到庭執行職務。
中　　　華　　　民　　　國　  九十三  　年　　十二    　月　　三十　  　日
                                  臺灣臺北地方法院刑事第二庭
                                        審判長  法  官  吳孟良
                                                法  官　劉秀君
                                                法  官  蘇嘉豐
右正本證明原本無異
如不服本判決，應於判決送達後十日內向本院提出上訴狀（應抄附繕本）。告訴人或
被害人如對於本判決不服者，應具備理由請求檢察官上訴，其上訴期間之計算係以檢
察官收受判決正本之日期為準。
　　　　　　　　　　　　　　　　　　　　　　　　書記官　蘇靜紅
中　　　華　　　民　　　國　  九十三  　年　　十二    　月　　三十　  　日
附錄本案論罪科刑所適用法條全文：
刑法第二百七十七條第一項：
傷害人之身體或健康者，處三年以下有期徒刑、拘役或一千元以下罰金。
